臺灣新竹地方法院民事判決
                                      109年度訴字第327號
原      告  第一商業銀行股份有限公司

法定代理人  邱月琴  
訴訟代理人  黃恩佑  
            許智傑  
被      告  蕭三全  
            蕭勝芳  
上列當事人間塗銷所有權移轉登記事件，本院於民國110年4月14
日辯論終結，判決如下：
    主      文
被告蕭三全與蕭勝芳間就如附表所示不動產於民國一○八年三月
十八日所為之贈與之債權行為，及於民國一○八年五月二十一日
所為所有權移轉登記之物權行為，均應予撤銷。
被告蕭勝芳應將附表所示不動產於民國一○八年五月二十一日以
贈與為登記原因所為之所有權移轉登記予以塗銷，並回復登記為
被告蕭三全所有。
訴訟費用由被告負擔。
    事實及理由
壹、程序部分：
一、本件訴訟進行中，原告之法定代理人已由廖燦昌變更為鄭美
    玲，後再變更為邱月琴，並聲明承受訴訟（見本院卷二第25
    至28頁、第47至49頁），核無不合，應予准許。
二、本件被告經合法通知，均未於言詞辯論期日到場，核無民事
    訴訟法第386條各款所列情形，爰依原告聲請，由其一造辯
    論而為判決。
貳、實體部分：
一、原告主張：被告蕭三全擔任訴外人蕭王美雀之連帶保證人向
    原告借款，嗣因屆期未清償，尚積欠本金新臺幣（下同）5,
    840,912元及所生利息、違約金之債務。又如附表所示之不
    動產（下稱系爭不動產）原為被告蕭三全所有，而伊已明知
    負有上開債務，且名下無其他財產，竟於民國108年3月18日
    以贈與為原因，於108年5月21日辦理所有權移轉登記予被告
    蕭勝芳；被告蕭三全、蕭勝芳2人間就系爭不動產所為之贈
    與行為及所有權移轉行為，自屬侵害原告之債權，致原告無
    法追償，為此，爰依民法第244條第1項、第4項之規定提起
    本件訴訟等語。並聲明：如主文第1、2項所示。
二、被告2人經合法通知，均未於言詞辯論期日到場，亦未提出
    書狀作何聲明或陳述。
三、法院之判斷：
㈠、原告主張被告蕭三全擔任訴外人蕭王美雀之連帶保證人，屆
    期未為清償，尚積欠原告5,840,912元及其利息、違約金等
    債務，嗣於108年3月18日以贈與為原因，於108年5月21日將
    如附表所示之系爭不動產，以贈與為原因，辦理所有權移轉
    登記予被告蕭勝芳等情，業據其提出與所述相符之臺灣屏東
    地方法院104 年度司執字第36993 號債權憑證、土地登記第
    一類謄本、地籍異動索引等為證（見本院卷一第35頁至第41
    2 頁），而被告經本院合法通知迄未到場爭執，亦未提出書
    狀作何有利於己之聲明或陳述，以供本院審酌，本院依調查
    證據之結果及斟酌全辯論意旨，堪認原告之主張為真實。
㈡、按債務人所為之無償行為，有害及債權者，債權人得聲請法
    院撤銷之。債權人依第1項或第2項之規定聲請法院撤銷時，
    得並聲請命受益人或轉得人回復原狀，民法第244條第1項、
    第4項分別定有明文。又所謂債務人所為之行為有害及債權
    人之債權，係指債權人之債權，因債務人之行為，致有履行
    不能或困難之情形者，即應認有損害於債權人之權利（最高
    法院69年度台上字第1302號判決意旨參照）。查系爭不動產
    經被告蕭三全於108年3月18日無償贈與其子即被告蕭勝芳，
    並於109年5月21日以贈與為原因移轉登記予被告蕭勝芳，斯
    時，被告蕭三全名下除系爭不動產外，別無其他財產及所得
    ，有本院依職權查詢之稅務電子閘門財產所得調件明細表可
    參（見本院卷二第9頁），顯見被告蕭三全之資力確不足清
    償其積欠原告之債務，則其將所有系爭不動產移轉登記予被
    告蕭勝芳之無償贈與行為，致其責任財產減少，顯已造成對
    原告之債務履行不能或履行困難而有害及原告之債權，洵無
    疑義。準此，原告訴請將被告蕭三全、蕭勝芳間就系爭不動
    產之無償贈與行為及所有權移轉登記行為，均予以撤銷，被
    告蕭勝芳應塗銷上開不動產所有權移轉登記，並回復登記為
    被告蕭三全所有，核屬有據。
㈢、綜上所述，原告既為被告蕭三全之債權人，被告2人間就系爭
    不動產於108年3月18日所為贈與之債權行為，及於108年5月
    21日所為移轉所有權之物權行為，有害及原告之債權，其據
    以行使撤銷權，即無不合。從而，原告依民法第244條第1項
    、第4項之規定，請求法院撤銷之，並請求被告蕭勝芳塗銷
    系爭不動產之所有權移轉登記，回復登記為被告蕭三全所有
    ，為有理由，應予准許。
四、據上論結，本件原告之訴為有理由，依民事訴訟法第78條、
    第85條第1項、第385條第1項前段，判決如主文。
中　　華　　民　　國　　110 　年　　4 　　月　　30　　日
                  民事第一庭審判長法  官  吳靜怡
   　　　　　　　　　　　　　　　 法  官  張百見
 　　　　　　　　　　　　　　　　 法  官  李宇璿
以上正本係照原本作成。　　　　　　　　　　　　　　　　　
如對本判決上訴，須於判決送達後20日內向本院提出上訴狀。如
委任律師提起上訴者，應一併繳納上訴審裁判費。
中　　華　　民　　國　　110 　年　　5 　　月　　1 　　日
                                   書記官  王恬如 
附表
編號 不動產標示 所 有 權 權利範圍 面積 (平方公尺) 所有權移轉登記日期 登記原因 原因發生日期 1 新竹市○○段000地號 1080分之1 1435.50 108年05月21日 贈與 108年03月18日 2 新竹市○○段000地號 1080分之1 3876.10 108年05月21日 贈與 108年03月18日 3 新竹市○○段000地號 1080分之1 75.76 108年05月21日 贈與 108年03月18日 4 新竹市○○段000地號 1080分之1 74.25 108年05月21日 贈與 108年03月18日 5 新竹市○○段000地號 1080分之1 79.96 108年05月21日 贈與 108年03月18日 6 新竹市○○段000地號 1080分之1 172.40 108年05月21日 贈與 108年03月18日 7 新竹市○○段000地號 1080分之1 192.39 108年05月21日 贈與 108年03月18日 8 新竹市○○段000地號 1080分之1 537.80 108年05月21日 贈與 108年03月18日 9 新竹市○○段000地號 1080分之1 696.74 108年05月21日 贈與 108年03月18日 10 新竹市○○段000地號 1080分之1 37.14 108年05月21日 贈與 108年03月18日 11 新竹市○○段000地號 1080分之1 104.69 108年05月21日 贈與 108年03月18日 12 新竹市○○段000地號 1080分之1 87.26 108年05月21日 贈與 108年03月18日 13 新竹市○○段000地號 1080分之1 5.50 108年05月21日 贈與 108年03月18日 14 新竹市○○段000地號 1080分之1 756.35 108年05月21日 贈與 108年03月18日 15 新竹市○○段000地號 1080分之1 1395.56 108年05月21日 贈與 108年03月18日 16 新竹市○○段000地號 1080分之1 2488.30 108年05月21日 贈與 108年03月18日 17 新竹市○○段000地號 1080分之1 187.22 108年05月21日 贈與 108年03月18日 18 新竹市○○段000地號 1080分之1 19.15 108年05月21日 贈與 108年03月18日 19 新竹市○○段000地號 1080分之1 973.33 108年05月21日 贈與 108年03月18日 20 新竹市○○段000地號 1080分之1 315.78 108年05月21日 贈與 108年03月18日 21 新竹市○○段000地號 1080分之1 19.26 108年05月21日 贈與 108年03月18日 22 新竹市○○段000地號 1080分之1 262.40 108年05月21日 贈與 108年03月18日 23 新竹市○○段000地號 1080分之1 10.89 108年05月21日 贈與 108年03月18日 24 新竹市○○段000地號 1080分之1 304.90 108年05月21日 贈與 108年03月18日 25 新竹市○○段000地號 1080分之1 2529.78 108年05月21日 贈與 108年03月18日 26 新竹市○○段000地號 1080分之1 4424.23 108年05月21日 贈與 108年03月18日 27 新竹市○○段000地號 1080分之1 86.36 108年05月21日 贈與 108年03月18日 28 新竹市○○段000地號 1080分之1 93.67 108年05月21日 贈與 108年03月18日 29 新竹市○○段000地號 1080分之1 231.04 108年05月21日 贈與 108年03月18日 30 新竹市○○段000地號 1080分之1 489.24 108年05月21日 贈與 108年03月18日 31 新竹市○○段000地號 1080分之1 621.01 108年05月21日 贈與 108年03月18日 32 新竹市○○段000地號 1080分之1 612.61 108年05月21日 贈與 108年03月18日 33 新竹市○○段000地號 1080分之1 254.34 108年05月21日 贈與 108年03月18日 34 新竹市○○段000地號 1080分之1 835.18 108年05月21日 贈與 108年03月18日 35 新竹市○○段000地號 1080分之1 523.12 108年05月21日 贈與 108年03月18日 36 新竹市○○段000地號 1080分之1 378.75 108年05月21日 贈與 108年03月18日 37 新竹市○○段000地號 1080分之1 391.05 108年05月21日 贈與 108年03月18日 38 新竹市○○段000地號 1080分之1 270.65 108年05月21日 贈與 108年03月18日 39 新竹市○○段000地號 1080分之1 121.34 108年05月21日 贈與 108年03月18日 40 新竹市○○段000地號 1080分之1 628.60 108年05月21日 贈與 108年03月18日 41 新竹市○○段000地號 1080分之1 865.54 108年05月21日 贈與 108年03月18日 42 新竹市○○段000地號 1080分之1 373.40 108年05月21日 贈與 108年03月18日 43 新竹市○○段000地號 1080分之1 496.24 108年05月21日 贈與 108年03月18日 44 新竹市○○段000地號 1080分之1 337.84 108年05月21日 贈與 108年03月18日 45 新竹市○○段000地號 1080分之1 34.96 108年05月21日 贈與 108年03月18日 46 新竹市○○段000地號 111510分之50 389.68 108年05月21日 贈與 108年03月18日 47 新竹市○○段000地號 1080分之1 18.66 108年05月21日 贈與 108年03月18日 48 新竹市○○段000地號 1080分之1 592.24 108年05月21日 贈與 108年03月18日 49 新竹市○○段000地號 1080分之1 698.48 108年05月21日 贈與 108年03月18日 50 新竹市○○段000地號 1080分之1 557.68 108年05月21日 贈與 108年03月18日 51 新竹市○○段000地號 1080分之1 155.93 108年05月21日 贈與 108年03月18日 52 新竹市○○段000地號 1080分之1 382.05 108年05月21日 贈與 108年03月18日 53 新竹市○○段000地號 1080分之1 2127.29 108年05月21日 贈與 108年03月18日 54 新竹市○○段000地號 1080分之1 3405.93 108年05月21日 贈與 108年03月18日 55 新竹市○○段000地號 1080分之1 1838.35 108年05月21日 贈與 108年03月18日 56 新竹市○○段000地號 1080分之1 388.14 108年05月21日 贈與 108年03月18日 57 新竹市○○段000地號 1080分之1 20.37 108年05月21日 贈與 108年03月18日 58 新竹市○○段000地號 1080分之1 537.06 108年05月21日 贈與 108年03月18日 59 新竹市○○段000地號 60分之1 2593.16 108年05月21日 贈與 108年03月18日 60 新竹市○○段000地號 60分之1 456.60 108年05月21日 贈與 108年03月18日 61 新竹市○○段000地號 60分之1 470.37 108年05月21日 贈與 108年03月18日 62 新竹市○○段000地號 1080分之1 1054.40 108年05月21日 贈與 108年03月18日 63 新竹市○○段000地號 1080分之1 4567.42 108年05月21日 贈與 108年03月18日 64 新竹市○○段000地號 60分之1 1341.22 108年05月21日 贈與 108年03月18日 65 新竹市○○段000地號 1080分之1 6767.98 108年05月21日 贈與 108年03月18日 66 新竹市○○段000地號 60分之1 1091.76 108年05月21日 贈與 108年03月18日 67 新竹市○○段000地號 60分之1 182.89 108年05月21日 贈與 108年03月18日 68 新竹市○○段000地號 60分之1 1348.39 108年05月21日 贈與 108年03月18日 69 新竹市○○段000地號 60分之1 2642.91 108年05月21日 贈與 108年03月18日 70 新竹市○○段000地號 1080分之1 409.86 108年05月21日 贈與 108年03月18日 71 新竹市○○段000地號 3240分之5 168.31 108年05月21日 贈與 108年03月18日 72 新竹市○○段000地號 3240分之5 114.99 108年05月21日 贈與 108年03月18日 73 新竹市○○段000地號 3240分之5 448.69 108年05月21日 贈與 108年03月18日 74 新竹市○○段000地號 3240分之5 750.74 108年05月21日 贈與 108年03月18日 75 新竹市○○段000地號 1080分之1 44.86 108年05月21日 贈與 108年03月18日 76 新竹市○○段000地號 1080分之1 759.32 108年05月21日 贈與 108年03月18日 77 新竹市○○段000地號 1080分之1 1517.28 108年05月21日 贈與 108年03月18日 78 新竹市○○段000地號 1080分之1 1749.53 108年05月21日 贈與 108年03月18日 79 新竹市○○段000地號 1080分之1 235.88 108年05月21日 贈與 108年03月18日 80 新竹市○○段000地號 1080分之1 446.94 108年05月21日 贈與 108年03月18日 81 新竹市○○段000地號 1080分之1 576.84 108年05月21日 贈與 108年03月18日 82 新竹市○○段000地號 1080分之1 204.86 108年05月21日 贈與 108年03月18日 83 新竹市○○段000地號 1080分之1 779.62 108年05月21日 贈與 108年03月18日 84 新竹市○○段000地號 1080分之1 1406.52 108年05月21日 贈與 108年03月18日 85 新竹市○○段000地號 1080分之1 322.48 108年05月21日 贈與 108年03月18日 86 新竹市○○段000地號 1080分之1 487.36 108年05月21日 贈與 108年03月18日 87 新竹市○○段000地號 1080分之1 514.86 108年05月21日 贈與 108年03月18日 88 新竹市○○段000地號 1080分之1 162.53 108年05月21日 贈與 108年03月18日 89 新竹市○○段000地號 1080分之1 205.44 108年05月21日 贈與 108年03月18日 90 新竹市○○段000地號 1080分之1 16.18 108年05月21日 贈與 108年03月18日 91 新竹市○○段000地號 1080分之1 41.39 108年05月21日 贈與 108年03月18日 92 新竹市○○段000地號 1080分之1 260.12 108年05月21日 贈與 108年03月18日 93 新竹市○○段000地號 1080分之1 860 108年05月21日 贈與 108年03月18日 94 新竹市○○段000地號 1080分之1 1178.14 108年05月21日 贈與 108年03月18日 95 新竹市○○段000地號 1080分之1 897.71 108年05月21日 贈與 108年03月18日 96 新竹市○○段000地號 1080分之1 2408.84 108年05月21日 贈與 108年03月18日 97 新竹市○○段000地號 1080分之1 297.52 108年05月21日 贈與 108年03月18日 98 新竹市○○段000地號 1080分之1 237.29 108年05月21日 贈與 108年03月18日 99 新竹市○○段000地號 1080分之1 1601.71 108年05月21日 贈與 108年03月18日 100 新竹市○○段000地號 1080分之1 201.93 108年05月21日 贈與 108年03月18日 101 新竹市○○段000地號 1080分之1 426.51 108年05月21日 贈與 108年03月18日 102 新竹市○○段000地號 1080分之1 365.38 108年05月21日 贈與 108年03月18日 103 新竹市○○段000地號 1080分之1 1243.66 108年05月21日 贈與 108年03月18日 104 新竹市○○段000地號 1080分之1 3799.20 108年05月21日 贈與 108年03月18日 105 新竹市○○段000地號 1080分之1 7.84 108年05月21日 贈與 108年03月18日 106 新竹市○○段000地號 1080分之1 3.39 108年05月21日 贈與 108年03月18日 107 新竹市○○段000地號 1080分之1 12.81 108年05月21日 贈與 108年03月18日 108 新竹市○○段000地號 1080分之1 57.15 108年05月21日 贈與 108年03月18日 109 新竹市○○段000地號 1080分之1 123.78 108年05月21日 贈與 108年03月18日 110 新竹市○○段000地號 1080分之1 107.89 108年05月21日 贈與 108年03月18日 111 新竹市○○段000地號 1080分之1 123.43 108年05月21日 贈與 108年03月18日 112 新竹市○○段000地號 1080分之1 338.53 108年05月21日 贈與 108年03月18日 113 新竹市○○段000地號 1080分之1 85.67 108年05月21日 贈與 108年03月18日 114 新竹市○○段000地號 1080分之1 41.87 108年05月21日 贈與 108年03月18日 115 新竹市○○段000地號 1080分之1 90.24 108年05月21日 贈與 108年03月18日 116 新竹市○○段000地號 1080分之1 431.26 108年05月21日 贈與 108年03月18日 117 新竹市○○段000地號 1080分之1 491.45 108年05月21日 贈與 108年03月18日 118 新竹市○○段000地號 1080分之1 318.32 108年05月21日 贈與 108年03月18日 119 新竹市○○段000地號 1080分之1 8.52 108年05月21日 贈與 108年03月18日 120 新竹市○○段000地號 1080分之1 1409.96 108年05月21日 贈與 108年03月18日 121 新竹市○○段000地號 1080分之1 645.78 108年05月21日 贈與 108年03月18日 122 新竹市○○段000地號 1080分之1 161.13 108年05月21日 贈與 108年03月18日 123 新竹市○○段000地號 1080分之1 530.64 108年05月21日 贈與 108年03月18日 124 新竹市○○段000地號 1080分之1 774.06 108年05月21日 贈與 108年03月18日 125 新竹市○○段000地號 1080分之1 1604.27 108年05月21日 贈與 108年03月18日 126 新竹市○○段000地號 1080分之1 3242.54 108年05月21日 贈與 108年03月18日 127 新竹市○○段000地號 1080分之1 2674.77 108年05月21日 贈與 108年03月18日 128 新竹市○○段000地號 1080分之1 95.67 108年05月21日 贈與 108年03月18日 129 新竹市○○段000地號 1080分之1 81.13 108年05月21日 贈與 108年03月18日 130 新竹市○○段000地號 1080分之1 144.69 108年05月21日 贈與 108年03月18日 131 新竹市○○段000地號 1080分之1 155.19 108年05月21日 贈與 108年03月18日 132 新竹市○○段000地號 1080分之1 240.79 108年05月21日 贈與 108年03月18日 133 新竹市○○段000地號 1080分之1 477.76 108年05月21日 贈與 108年03月18日 134 新竹市○○段000地號 3240分之5 16.73 108年05月21日 贈與 108年03月18日 135 新竹市○○段000地號 3240分之5 104.69 108年05月21日 贈與 108年03月18日 136 新竹市○○段000地號 3240分之5 155.29 108年05月21日 贈與 108年03月18日 137 新竹市○○段000地號 3240分之5 267.24 108年05月21日 贈與 108年03月18日 138 新竹市○○段000地號 3240分之5 532.62 108年05月21日 贈與 108年03月18日 139 新竹市○○段000地號 3240分之5 4957.88 108年05月21日 贈與 108年03月18日 140 新竹市○○段000地號 1080分之1 1165.18 108年05月21日 贈與 108年03月18日 141 新竹市○○段000地號 1080分之1 1765.69 108年05月21日 贈與 108年03月18日 142 新竹市○○段000地號 1080分之1 178.04 108年05月21日 贈與 108年03月18日 143 新竹市○○段000地號 1080分之1 74.71 108年05月21日 贈與 108年03月18日 144 新竹市○○段000地號 1080分之1 24.61 108年05月21日 贈與 108年03月18日 145 新竹市○○段000地號 1080分之1 64.55 108年05月21日 贈與 108年03月18日 146 新竹市○○段000地號 1080分之1 2222.26 108年05月21日 贈與 108年03月18日 147 新竹市○○段000地號 1080分之1 1525.82 108年05月21日 贈與 108年03月18日 148 新竹市○○段000地號 1080分之1 2370.45 108年05月21日 贈與 108年03月18日 149 新竹市○○段000地號 1080分之1 871.34 108年05月21日 贈與 108年03月18日 150 新竹市○○段000地號 1080分之1 17.73 108年05月21日 贈與 108年03月18日 151 新竹市○○段000地號 1080分之1 314.61 108年05月21日 贈與 108年03月18日 152 新竹市○○段000地號 1080分之1 62.46 108年05月21日 贈與 108年03月18日 153 新竹市○○段000地號 1080分之1 200.12 108年05月21日 贈與 108年03月18日 154 新竹市○○段000地號 1080分之1 139.17 108年05月21日 贈與 108年03月18日 155 新竹市○○段000地號 1080分之1 856.42 108年05月21日 贈與 108年03月18日 156 新竹市○○段000地號 1080分之1 13.76 108年05月21日 贈與 108年03月18日 157 新竹市○○段000地號 1080分之1 449 108年05月21日 贈與 108年03月18日 158 新竹市○○段000地號 1080分之1 96.89 108年05月21日 贈與 108年03月18日 159 新竹市○○段000地號 1080分之1 498.88 108年05月21日 贈與 108年03月18日 160 新竹市○○段00000地號 1080分之1 14.43 108年05月21日 贈與 108年03月18日 161 新竹市○○段000地號 1080分之1 241.02 108年05月21日 贈與 108年03月18日 162 新竹市○○段000地號 360分之1 1845.37 108年05月21日 贈與 108年03月18日 163 新竹市○○段000地號 360分之1 374.15 108年05月21日 贈與 108年03月18日 164 新竹市○○段000地號 360分之1 827.87 108年05月21日 贈與 108年03月18日 165 新竹市○○段000地號 360分之1 90.21 108年05月21日 贈與 108年03月18日 166 新竹市○○段000地號 1080分之1 50.28 108年05月21日 贈與 108年03月18日 167 新竹市○○段000地號 360分之1 196.50 108年05月21日 贈與 108年03月18日 168 新竹市○○段000地號 1080分之1 68.78 108年05月21日 贈與 108年03月18日 169 新竹市○○段000地號 1080分之1 932 108年05月21日 贈與 108年03月18日 170 新竹市○○段000地號 1080分之1 212.97 108年05月21日 贈與 108年03月18日 171 新竹市○○段000地號 360分之1 1445.24 108年05月21日 贈與 108年03月18日 172 新竹市○○段000地號 360分之1 556.64 108年05月21日 贈與 108年03月18日 173 新竹市○○段000地號 360分之1 1308.86 108年05月21日 贈與 108年03月18日 174 新竹市○○段000地號 360分之1 745.35 108年05月21日 贈與 108年03月18日 175 新竹市○○段000地號 1080分之1 106.22 108年05月21日 贈與 108年03月18日 176 新竹市○○段000地號 1080分之1 84.64 108年05月21日 贈與 108年03月18日 177 新竹市○○段000地號 1080分之1 11.92 108年05月21日 贈與 108年03月18日 178 新竹市○○段000地號 1080分之1 34.26 108年05月21日 贈與 108年03月18日 179 新竹市○○段000地號 1080分之1 3223.06 108年05月21日 贈與 108年03月18日 180 新竹市○○段00000地號 1080分之1 16.13 108年05月21日 贈與 108年03月18日 181 新竹市○○段000地號 1080分之1 198.14 108年05月21日 贈與 108年03月18日 182 新竹市○○段000地號 1080分之1 50.22 108年05月21日 贈與 108年03月18日 183 新竹市○○段000地號 1080分之1 88.69 108年05月21日 贈與 108年03月18日 184 新竹市○○段000地號 60分之1 181.58 108年05月21日 贈與 108年03月18日 185 新竹市○○段000地號 1080分之1 2.87 108年05月21日 贈與 108年03月18日